【裁判字號】    91,易,3487
【裁判日期】    920318
【裁判案由】    電信法
【裁判全文】
臺灣板橋地方法院刑事判決                        九十一年度易字第三四八七號
    公  訴  人  臺灣板橋地方法院檢察署檢察官
    被      告  乙○○
                甲○○
                丙○○
    右  一被告
    選任辯護人  周建才律師
右列被告因電信法案件，經檢察官提起公訴（九十一年度偵字第一二六七二號），本
院判決如左：
    主  文
乙○○共同未經許可擅自設置電台發送九千赫至三百千赫之射頻信息，致干擾無線電
波之合法使用，處有期徒刑參月，如易科罰金，以參佰元折算壹日。扣案之如附表一
、二所示之物，均沒收之。
甲○○幫助未經許可擅自使用電台發送九千赫至三百千赫之射頻信息，致干擾無線電
波之合法使用，處拘役參拾日，如易科罰金，以參佰元折算壹日。
丙○○無罪。
    事  實
一、乙○○向真實姓名年籍不詳、綽號「阿土」之成年男性友人，以新臺幣（下同）
    十六萬元左右價格，購入電台設備。隨即自民國（下同）九十年二月間某日起，
    在位於臺北縣中和市○○路一八○號三五樓之二之摩天東帝士大廈內，違法設立
    名為「大慶全國聯播網」之廣播電臺，並於該處架設如附表一所示之電話控制器
    、卡式錄放機、混音器、ＵＨＦ發射器、電話機、ＣＯＮＶＥＲＴＥＲ、天線等
    設備，由乙○○播放音樂及募得之節目帶或廣告帶。乙○○為達發射電臺電波之
    目的，委請具有犯意聯絡之不詳姓名年籍之成年人，以每月一萬二千元之對價，
    向甲○○租用臺北市○○區○○路二四五巷三十四弄二五○號之屋頂。甲○○為
    牟私利，竟基於幫助乙○○設置電臺之犯意，提供屋頂與乙○○架設如附表二所
    之之ＵＨＦ接收機、激勵器、功率放大器、電源供應器、天線分配器及天線等器
    材。待所有器材架設完成，乙○○自九十年二月間某日起，未經主管機關交通部
    許可，擅自以無線電超高頻四六二．二五兆赫之頻率，未干擾無線電波之合法使
    用，將節目內容傳送至臺北市○○區○○路二四五巷三十四弄二六○之樓頂，利
    用該處架設之發射器材，再以頻率一○三．七兆赫之無線電頻率，向大臺北地區
    發送射頻信息，致干擾正聲廣播電臺一○四．一兆赫及中國廣播電臺一○三．三
    兆赫之頻率。嗣經內政部警政署電信警察第一中隊，持搜索票於九十年七月十八
    日下午二時四十分，先至臺北市○○區○○路二四五巷三四弄二五○號，扣得如
    附表二所示之設備；復於同日下午三時十五分，持搜索票至臺北縣中和市○○路
    一八○號三五樓之二，扣得如附表一所示之電臺設備。
二、案經交通部電信總局移請臺灣板橋地方法院檢察署檢察官偵查起訴。
    理  由
壹、有罪部分（被告乙○○、甲○○）：
一、得心證之理由：
（一）、被告乙○○部分：
    １、被告乙○○對於前揭向友人阿土購買電臺設備後，未經許可，自九十年二月
        間某日起，自任「大慶全國聯播網」電臺負責人，利用購得設備播放節目一
        情，坦承不諱（詳參臺灣板橋地方法院檢察署九十年度他字第二九五二號卷
        第十四頁至十六頁九十年八月十九日警詢筆錄、第六十一頁九十年十二月十
        三日詢問筆錄、第七十八頁九十一年三月二十七日詢問筆錄、本院九十二年
        一月十五日訊問筆錄、九十二年三月四日審判筆錄）。
    ２、附表一之器材，係裝設於臺北縣中和市○○路一八○號三五樓之二，並為警
        於上址扣得，有非法電臺架設圖片四幀、搜索扣押筆錄一件在卷可稽（詳參
        同前偵查卷第三十一頁至第三十二頁、第六頁至八頁）；而上址於八十九年
        十一月十九日，由李善君代理李善弘與被告乙○○訂立房屋租賃契約，交與
        被告乙○○使用，亦有房屋租賃契約書影本一件附卷可佐；而在臺北市○○
        區○○路二四五巷三四弄二五○號被告甲○○住處屋頂架設附表二之電臺設
        備一情，可參下列理由壹、一、（二）部分。足認被告乙○○有設置電臺設
        備之行為。
    ３、被告乙○○利用附表一器材，以無線電超高頻率四六二．二五兆赫，未干擾
        電波合法使用，將節目內容傳至被告甲○○位於臺北市○○區○○路二四五
        巷三四弄二五○號住處屋頂，再設置附表二之電臺器材，發送一○三．七兆
        赫之射頻信息，干擾正聲廣播電臺一○四．一兆赫及中國廣播電臺一○三．
        三兆赫之頻率，此有非法電臺架設圖片影本共八幀、九十年六月十二日、七
        月十一日干擾測試報告共四紙附卷可稽。是被告乙○○確有違法設置電臺、
        非法使用超高頻電波未干擾合法無線電波及使用無線電波致干擾合法無線電
        波使用之罪行。是被告乙○○違反電信法事證明確，犯行洵堪認定。
（二）、被告甲○○部分：
    １、被告甲○○坦承以每月一萬二千元代價，提供不詳人（非被告乙○○）於臺
        北市○○區○○路二四五巷三四弄二五○號屋頂架設附表二扣案器材（詳參
        同前偵查卷第二十二頁九十年七月十八日警詢筆錄、第六十二頁九十年十二
        月十三日詢問筆錄、第七十二頁九十年十二月二十四日詢問筆錄、本院九十
        二年一月十五日訊問筆錄、九十二年三月四日審判筆錄）。
    ２、被告甲○○提供臺北市○○區○○路二四五巷三四弄二五○號屋頂，架設發
        射器材，有非法電臺架設圖片四幀附卷可稽。而被告甲○○係居住於前址，
        亦據被告甲○○供明在卷，並有戶籍謄本影本一件在卷可憑。
    ３、交通部電信總局北區電信監理站發函與何慶中，立即停止播音或通知承租人
        停止播音或終止租賃契約，有該站九十年五月二十一日北站九十字第五○○
        四二二之○號函影本一件在卷可考；而何慶中係被告甲○○之次男，住於臺
        北市○○區○○路二四五巷三四弄二五○號，有戶籍謄本影本一件附卷足參
        ；且被告甲○○居住於附近即同弄二五一號，業據被告甲○○供明在卷。而
        被告乙○○違法設置電臺、非法使用超高頻率電波未干擾合法無線電波及使
        用無線電波致干擾無線電波合法使用者之證據，已如前揭理由壹、一、（一
        ）、３、所述。是被告甲○○違反電信法之事證明確，犯行洵堪認定。
二、論罪科刑：
（一）、核被告乙○○所為，係犯電信法第五十八條第一項擅自設置電臺發送射頻信
        息，致干擾無線電波合法使用罪、同條第二項後段擅自使用無線電頻率，致
        干擾無線電波合法使用罪及同條第三項擅自使用無線電頻率未干擾無線電波
        之合法使用罪；被告乙○○委請不詳姓名年籍之成年人，以每月一萬二千元
        之代價，使用被告甲○○位於臺北市○○區○○路二四五巷三四弄二五○號
        住處屋頂架設器材，足見被告乙○○與該不詳姓名年籍之人，就上揭三罪，
        具有犯意聯絡及行為分擔，為共同正犯。雖公訴人未敘明被告乙○○與該不
        詳姓名年籍之人共犯上揭三罪，惟有前揭事證，堪認被告與該不詳之人為共
        同正犯，併此敘明。又被告乙○○所犯上揭三罪，為一行為觸犯數罪名，為
        想像競合犯，應從一較重之電信法第五十八條第一項擅自設置電臺發送射頻
        信息、致干擾無線電波合法使用罪論處。爰審酌被告乙○○犯罪動機、目的
        、手段、對合法使用者造成干擾程度、其犯罪後坦承犯行，態度良好等一切
        情狀，量處如主文所示之刑，並諭知易科罰金之折算標準。至扣案附表一、
        二所示器材，為被告乙○○犯電信法第五十八條之罪所用之電信器材，爰依
        同法第六十條之規定均沒收之。
（二）、核被告甲○○所為，係犯電信法第五十八條第一項、刑法第三十條第一項前
        段之幫助未經許可擅自設置電臺發送九千赫至三百千赫之射頻信息，致干擾
        無線電波之合法使用罪。被告甲○○係以幫助被告乙○○法設置電臺，而參
        與構成要件以外行為，爰依刑法第三十一條第二項規定，減輕其刑。爰審酌
        被告甲○○犯罪動機、目的、手段、對無線電波合法使用者造成干擾程度及
        其犯罪後坦承犯行等一切情狀，量處如主文所示之刑，並諭知易科罰金之折
        算標準。
貳、無罪部分（被告丙○○）：
一、公訴意旨略以：被告丙○○與被告乙○○基於共同犯意聯絡，由被告乙○○在未
    經主管機關交通部核准之情形下，自九十年二月間起，在位於臺北縣中和市○○
    路一八○號三五樓之二之摩天東帝士大廈內，違法設置大慶電臺，並於該處架設
    電話控制器、卡式錄放機、混音器、ＵＨＦ發射器、電話機、ＣＯＮＶＥＲＴＥ
    Ｒ、天線等器材，並由被告丙○○負責於每日十時至十二時，在前揭電臺內主持
    節目，內容為播放音樂及販賣義仙鹿茸精之寶產品。而被告乙○○擅自以無線電
    超高頻四六五．二五兆赫之頻率，未干擾無線電波之合法使用，將節目內容傳至
    臺北市○○區○○路二四五巷三四弄二五○號（起訴書誤載為二六○號）樓頂，
    再以頻率一○三．七兆赫之無線電頻率，向大臺北地區發射頻信息，致干擾正聲
    廣播電臺一○四．一兆赫及中國廣播電臺一○三．三兆赫之頻率，因認被告丙○○涉犯電信法第五十八條第一項、第二項後段、第三項之罪。
二、按犯罪事實應依證據認定之，無證據不得推定其犯罪事實；又不能證明被告犯罪
    者，應諭知無罪之判決；刑事訴訟法第一百五十四條、第三百零一條第一項分別
    定有明文。又犯罪事實之認定，應憑真實之證據，倘證據是否真實尚欠明確，自
    難以擬制推測之方法，為其判斷之基礎；而認定犯罪事實之證據係指足以認定被
    告確有犯罪行為之積極證據而言，該項證據自須適合於被告犯罪事實之認定，始
    得採為斷罪資料，最高法院五十三年著有臺上字第六五六號、二十九年上字第三
    一０五號判例。且刑事訴訟上證明之資料，無論其為直接或間接證據，均須達於
    通常一般之人均不致有所懷疑，而得確信其為真實之程度，始得據為有罪之認定
    ，若其關於被告是否犯罪之證明未能達此程度，而有合理懷疑之存在，致使無從
    形成有罪之確信，根據「罪證有疑，利於被告」之證據法則，即不得遽為不利被
    告之認定，亦有最高法院七十六年度臺上字第四九八六號判例可稽。其以情況證
    據（即間接證據）斷罪時，尤須基於該證據在直接關係上所可證明之他項情況事
    實，本乎推理作用足以確證被告有罪，方為合法，不得徒憑主觀上之推想，將一
    般經驗上有利被告之其他合理情況逕予排除，此觀諸最高法院三十二年上字第六
    十七號判例意旨亦甚彰明。
三、公訴人認被告丙○○涉犯電信法之罪，無非係以被告乙○○於偵查中指證：被告
    丙○○係渠挖角來的主持人云云，而經交通部電信總局北區電信監理站於九十年
    三月、六月、七月收聽該電臺之播放節目提供之電臺行政電話乃係被告丙○○申
    請裝設為據。惟被告丙○○固坦承提供節目帶與被告乙○○使用播放，惟堅決否
    認有何違反電信法之犯行，辯稱：渠非大慶全國聯播網電臺之主持人，亦未受僱
    於電臺等語。經查：
（一）、被告乙○○雖於偵查中供稱：被告丙○○係渠挖角而來云云，惟其於本院調
        查審理時則改稱：「．．．我有放被告黃的節目帶，原先我不知道違法，我
        有打電話給被告黃說要不要作節目，被告黃原本不肯後來我跟他說不用錢他
        才給我節目帶，這個電台都沒有主持人，我只是作放帶子而已，．．．，Ｃ
        Ｄ我是隨便亂放，跟別人拿節目帶我都有排好，我不太定什麼時間放誰什麼
        節目，因為我還沒有找到主持人，被告黃大概寄給我七、八捲節目帶，只有
        壹個人在做沒有人幫我，節目帶除了被告黃以外我還有側錄壹個別人的節目
        ，但是播了壹個禮拜就壞掉了，被告黃的節目帶一天播一次至三次，他的節
  目帶裡面有他的電話，在播節目的時候我沒有讓自己的聲音播出去，我們電
        台沒有行政電話，．．．」（詳參本院九十二年一月十五日訊問筆錄）；因
        此，縱使被告乙○○設置之大慶電臺曾播放被告丙○○之節目帶，亦未可遽
        認被告丙○○即為大慶全國聯播網電臺之節目主持人。
（二）、被告丙○○於節目帶中使用之現場服務電話0000000000與（○二
        ）00000000，而0000000000轉接至（○二）00000
        000，有北區電信監理站錄音內容說明一件可證。又雖00000000
        無法查知申用人，惟0000000000係由神捕有限公司申用，設於臺
        北縣蘆洲市○○街九十八號一樓，聯絡電話即為（○二）00000000
        ，有中華電信股份有限公司長途及行動通信分公司九十年三月二十七日長信
        密九十字第○五九號函及臺灣北區電信分公司雙和營運處九十二年二月十二
        日函各一件可佐；而被告乙○○另行申請（○二）00000000號電話
        裝機於臺北縣中和市○○路二六二號二九樓之三，帳單則寄送至臺北縣中和
        市○○路一八○號三五樓之二，亦有上揭雙和營運處函文可考。故被告丙○○之節目帶由被告乙○○播放，公訴人依據節目內容而查得之聯絡電話，無
        法證明即為該電臺之行政電話。
（三）、此外，復查無其他積極證據足認被告丙○○有何公訴人起訴之違反電信法犯
        行，既不能證明被告丙○○犯罪，自應為其無罪之諭知。
據上論斷，應依刑事訴訟法第二百九十九條第一項前段、第三百零一條第一項，電信
法第五十八條第一項、第二項後段、第三項、第六十條，刑法第十一條前段、第二十
八條、第五十五條、第三十條第二項、第四十一條第一項前段，罰金罰鍰提高標準條
例第二條，判決如主文。
本案經檢察官高智美到庭執行職務
中    華    民    國      九十二      年      三      月    十八      日
                                      臺灣板橋地方法院刑事第一庭
                                          法  官  高    玉    舜
右正本證明與原本無異。
如不服本判決，應於判決送達後十日內，向本院提出上訴狀。
                                          書記官  田    世    杰
中    華    民    國      九十二      年      三      月    十九      日
附錄本案論罪科刑法條全文：
電信法第五十八條
未經許可擅自設置或使用電台發送九千赫至三百秭赫之射頻信息，致干擾無線電波之
合法使用者，處二年以下有期徒刑、拘役或科或併科新台幣六十萬元以下罰金。
違反第四十六條第四項規定設置或使用無線廣播電台或無線電視電台發送射頻信息，
致干擾無線電波之合法使用，或違反第四十八條第一項規定擅自使用或變更無線電頻
率致干擾無線電波之合法使用者，依前項之規定處斷。
違反第四十八條第一項規定，擅自使用或變更無線電頻率未干擾無線電波之合法使用
者，處拘役或科或併科新台幣二十萬元以下罰金。
附表一（在臺北縣中和市○○路一八○號三五樓之二扣得之物）：
┌────┬───────────────────┬──────────┐
│編   號 │       品                名           │   數量（部或台）   │
├────┼───────────────────┼──────────┤
│   一   │九○○七一八之一○一電話控制器        │   一               │
├────┼───────────────────┼──────────┤
│   二   │九○○七一八之一○二卡式錄放機        │   一               │
├────┼───────────────────┼──────────┤
│   三   │九○○七一八之一○三混音器            │   一               │
├────┼───────────────────┼──────────┤
│   四   │九○○七一八之一○四ＵＨＦ發射器      │   一               │
├────┼───────────────────┼──────────┤
│   五   │九○○七一八之一○五ＣＯＮＶＥＲＴＥＲ│   一               │
├────┼───────────────────┼──────────┤
│   六   │九○○七一八之一○六電話機            │   二               │
├────┼───────────────────┼──────────┤
│   七   │九○○七一八之一○七ＵＨＦ發射機天線  │   一               │
└────┴───────────────────┴──────────┘
附表二（在臺北市○○區○○路二四五巷三四弄二五○號扣得之物）：
┌────┬───────────────────┬──────────┐
│編   號 │       品                名           │   數量（部或台）   │
├────┼───────────────────┼──────────┤
│   一   │      二○一電源供應器                │   四               │
├────┼───────────────────┼──────────┤
│   二   │      二○二激勵器                    │   一               │
├────┼───────────────────┼──────────┤
│   三   │      二○三功率放大器                │   一               │
├────┼───────────────────┼──────────┤
│   四   │      二○四ＵＨＦ接收機              │   一               │
├────┼───────────────────┼──────────┤
│   五   │      二○五天線分配器                │   一               │
├────┼───────────────────┼──────────┤
│   六   │      二○六天線                      │   一（組）         │
└────┴───────────────────┴──────────┘


司法院資訊處製作；財團法人民間司法改革基金會備份。
